【裁判字號】    91,國貿上更(一),1
【裁判日期】    920107
【裁判案由】    履行契約
【裁判全文】
臺灣高等法院民事判決  九十一年度國貿上更(一)字第一號
      上  訴  人  中華商業銀行股份有限公司
      法定代理人  王又曾
      被上訴人    甲○○○○○.
      法定代理人  Michae.
右當事人間履行契約事件，上訴人對於中華民國八十八年十月二十日臺灣臺北地方法
院八十七年度國貿字第一六號第一審判決提起上訴，經最高法院第一次發回更審，本
院判決如左：
    主    文
原判決關於命上訴人給付超過德國馬克肆拾捌萬肆仟壹佰捌拾元部分，及該部分假執
行之宣告，暨訴訟費用之裁判均廢棄。
右開廢棄部分，被上訴人在第一審之訴及其假執行之聲請均駁回。
其餘上訴駁回。
第一、二審及發回前第三審訴訟費用由上訴人負擔百分之四十，餘由被上訴人負擔。
      事實及理由
一、程序及準據法方面：
  (一)上訴人主張因歐美國家購併之風，極為風行，本件訴訟自八十七年八月二十七日
    起訴迄今，已四年有餘，被上訴人是否尚存在？有無遭其他公司購併？其法定代
    理人是否為Michael Michaelis？實有疑義云云。查依被上訴人於本院所提出之
    九十年四月十日委任狀，依所附之公證人所出具之證明書明白記載Michael  Mic
    haelis係有權代表被上訴人委任本件之訴訟代理人，有該公證書附卷可稽（本院
    卷第五十九頁），是被上訴人仍合法存在，且Michael Michaelis係有權代表被
    上訴人之人，堪予認定。上訴人空言質疑，委無可取。
  (二)按信用狀統一慣例一九九三年修訂本，即國際商會第五００號出版物，應適用於
    其經載入信用狀之一切跟單信用狀（在其可適用範圍內，包括擔保信用狀）。除
    信用狀另有規定外，本慣例拘束有關各方，前揭慣例第一條明文規定。又「下列
    文件為信用狀之全部。除另有規定外，本信用狀應依開狀時，當時有效由國際商
    會制定或修訂之信用狀統一慣例辦理。」（原審卷第五九頁），兩造間系爭信用
    狀前言載明，為兩造所不爭執，是本件關於信用狀本身所發生之債之關係，其成
    立要件及效力，應依前揭慣例。
  (三)按法律行為發生債之關係者，其成立要件及效力，依當事人意思定其應適用之法
    律。當事人意思不明時，同國籍者依其本國法；國籍不同者，依行為地法；行為
    地不同者，以發要約通知地為行為地；如相對人於承諾時不知其發要約通知地者
    ，以要約人之住所地視為行為地，涉外民事法律適用法第六條第一項、第二項分
    別定有明文。又前揭信用狀統一慣例未有債務不履行之相關規定，而被上訴人為
    系爭信用狀之受益人，其因上訴人未履行系爭信用狀之義務，致被上訴人本於系
    爭信用狀受益人之地位取得之權利，受有因上訴人之債務不履行所生之損害，係
    屬民法之債務不履行問題。而本件上訴人即開狀銀行為本國公司法人，開發系爭
    信用狀之申請人即訴外人Kogas International Corp.（下稱Kogas公司，係被上
    訴人在臺灣總代理商）設於臺北市○○路○段二六六巷十二號四樓，被上訴人則
    為依瑞士法律成立之公司法人，具涉外因素，屬涉外案件，應有涉外民事法律適
    用法之適用，且系爭信用狀亦無有關準據法約定之記載，揆諸前開規定，自應以
    我國法為本件準據法，合先敘明。
二、本件被上訴人起訴主張：訴外人Kogas公司因代日商大成建設股份有限公司（下
    稱大成公司）向被上訴人購買起重機乙套，乃向上訴人申請開發信用狀，上訴人
    遂於民國八十五年十一月四日開發以被上訴人為受益人，金額為德國馬克（除另
    載明幣別外，下同）二百六十五萬五千二百十元，編號6NKAＺ00 0000000號不可
    撤銷信用狀（下稱系爭信用狀）交付予被上訴人作為價金之支付，而系爭信用狀
    之有效日期乃至八十六年九月三十日止。系爭信用狀明文約定關於信用狀之付款
    義務之債之關係應依「信用狀統一慣例」及信用狀實務就前揭慣例之解釋及適用
    ，又系爭信用狀除適用前揭慣例外，未有其他準據法之約定，因此依涉外民事法
    律適用法第六條第二項之規定，應以本件開狀地即臺北市為要約通知地定其準據
    法。前揭起重機係分二批裝運，被上訴人於交運第一批貨物後，已憑單據向銀行
    押匯取得該批貨物之價款，詎於交運所餘價款為一百十八萬四千一百八十元之第
    二批貨物後，被上訴人於八十六年八月十三日向Swiss Bank Corporation（下稱
    瑞士銀行）提示所有單據，經瑞士銀行於同年月十五日轉與被上訴人，依信用
    狀統一慣例第二條、第三條及第九條規定，上訴人即應付款與被上訴人，系爭信
    用狀並無任何瑕疵，惟上訴人竟因申請人Kogas 公司財務發生困難，於同年月二
    十八日以被上訴人所提單據與信用狀條款、條件不符為由，拒絕付款，被上訴人
    為減少損失並避免貨物被拍賣，遂透過瑞士銀行於同年十一月五日要求上訴人將
    單據退還被上訴人，被上訴人於領回單據後，即將貨物以七十萬元轉賣予大成公
    司。惟被上訴人已於系爭信用狀有效期間提示符合信用狀規定之單據，上訴人之
    付款義務業已發生，不因被上訴人嗣後取回而影響。縱認上訴人因被上訴人取回
    單據而不須付款，然上訴人違背依信用狀給付之義務，亦致被上訴人受有損害，
    依國際商會之意見，上訴人應負相當應付信用狀金額加計遲延日數之利息之賠償
    。另依我國民法第二百二十七條、第二百三十一條、消費者保護法第七條、第五
    十一條之規定，上訴人亦應賠償被上訴人因此受有無法獲付上開信用狀金額款之
    損害，以及額外支出倉儲費用、請求國際商會出具意見與派員來臺處理費用、律
    師費用等共六萬八千元之損失。爰依系爭信用狀之約定，及民法第二百二十七條
    、第二百三十一條第一項、消費者保護法第七條、第五十一條之規定，求為命上
    訴人給付一百二十五萬二千一百八十元，及其中一百十八萬四千一百八十元自八
    十六年八月十五日起、其餘六萬八千元自八十七年九月六日起，均至清償日止，
    按年息百分之五計算利息之判決等情。並聲明：(一)上訴駁回。(二)被上訴人願供擔
    保，請准宣告假執行。
三、上訴人則以：被上訴人業於八十六年十一月五日取回系爭信用狀及單據，並持以
    提領貨物交付大成公司，顯已無法再向上訴人提示信用狀及其單據，上訴人對之
    自無給付信用狀所載款項之義務。縱被上訴人原提出之單據並無瑕疵，其於經上
    訴人通知拒絕付款後，既未重新提示信用狀及單據，上訴人之付款義務尚未發生
    ，無債務不履行之可言。又被上訴人提出之損害證明文件均為影本，上訴人否認
    其真正，且其上所載之費用明細，與被上訴人因單據瑕疵而未獲付款，並無相當
    因果關係，上訴人不負賠償責任等語置辯。並聲明：(一)原判決廢棄。(二)被上訴人
    在第一審之訴及假執行之聲請均駁回。
四、兩造不爭執之事實：
    訴外人Kogas公司係被上訴人在臺灣之總代理商，因向被上訴人購買起重機乙套
    ，乃向上訴人申請開發信用狀，上訴人遂於八十五年十一月四日開發以被上訴人
    為受益人，金額為二百六十五萬五千二百十元，編號6NKAＺ000000000號不可撤銷
    信用狀，由Kogas公司交付予被上訴人作為價金之支付，而系爭信用狀之有效日
    期至八十六年九月三十日止。系爭信用狀並約定：「提示單據之期間：單據應
    於裝船後十日內提示。惟提示期間須於信用狀有效期間內。（48.PERIOD FOR PR
    ESENTATION OF DOCUMENTS：DOCUMENTS TO BE PRESENTEDWITHIN 10 DAYS AFTER
     THE DATE OF SHIPMENT BUT WITHIN THE VALIDITY OFTHE CREDIT. ）」。前揭
    起重機係分二批裝運，被上訴人於交運第一批貨物後，已憑單據向銀行押匯取得
    該批貨物之價款，第二批貨物則由被上訴人於八十六年八月六日交付並委由運送
    人赫伯羅德公司（Hapag-Lloyd）運往高雄以交付貨物予受貨人，被上訴人於取
    得該公司所簽發之正本海運載貨證券後，即備妥文件，於十日內即同年月十三日
    透過瑞士銀行提示全套單據，該批單據並經由瑞士銀行於同年月十五日轉予上訴
    人請求付款，上訴人於同年月二十七日以電文通知瑞士銀行因單據有瑕疵而拒絕
    付款，同年月二十八日上訴人復以到單通知書通知被上訴人拒絕付款。同年十一
    月六日瑞士銀行以電報要求上訴人將系爭信用狀連同全部單據退回，並保留對上
    訴人未履行信用狀付款義務之請求權，上訴人並依該電報將全部單據退還瑞士銀
    行。被上訴人於取得全部單據後，即於同年十一月十三日，向Kogas公司訂購系
    爭機器之買主大成公司洽議，另簽訂買賣契約，被上訴人將系爭信用狀所載第二
    批部分之設備，以七十萬元出售予大成公司，惟大成公司須負擔所有相關進口成
    本及運送費用，被上訴人且依該買賣契約將相關設備單據交付大成公司領取，並
    使用於我國高屏溪大橋工程等事實，為兩造所不爭執，並據被上訴人提出信用狀
    乙份、被上訴人押匯文件乙套（包括(1)編號一０七七三之商業發票、(2)包裝單、
    (3)八十六年八月六日簽發之載貨證券、(4)被上訴人出具之證明乙份、(5)品質證明
    ）、上訴人八十六年八月二十八日到單通知書、被上訴人與大成公司間之買賣契
    約；上訴人提出前揭瑞士銀行函等件影本為證，堪信為真實。
五、被上訴人主張其為系爭信用狀之受益人，且於信用狀有效期間，提示系爭信用狀
    及全部單據，上訴人違反系爭信用狀之給付義務，拒絕給付第二批貨款，雖其領
    回全部單據，並將貨物出售予大成公司，但不影響上訴人應依信用狀付款之義務
    ，上訴人仍應給付系爭信用狀款一百十八萬四千一百八十元及遲延利息，並賠償
    相關損害云云。上訴人抗辯系爭信用狀之單據業為被上訴人取回，並以之逕售與
    大成公司，上訴人自無從依系爭信用狀之條款給付等語。按信用狀交易實為單據
    交易，有關方面處理時，皆以單據為依據，信用狀所附單據，須與信用狀所要求
    者完全一致，若受益人未再提示單據，開狀銀行自得拒絕付款（最高法院六十七
    年度台上字第二二一０號判決意旨參照），國際商會中華民國總會八十八年三月
    十日鑑定意見書亦同此意見（原審卷第一八七頁）。如前所述，被上訴人固於系
    爭信用狀有效期間內，提示系爭信用狀並檢具相關單據，惟其嗣於同年十一月六
    日委請瑞士銀行索回系爭信用狀單據，並於同年月十三日將系爭信用狀所載之第
    二批貨物出售予大成公司，且由大成公司領取之，則系爭信用狀所要求之單據為
    被上訴人所取回，並轉予大成公司據以領取前揭設備，則被上訴人不復持有系爭
    信用狀所要求之單據，雖被上訴人主張因上訴人拒絕被上訴人於有效期間之提示
    在先，嗣縱逾有效期間，被上訴人仍得再向上訴人請求付款云云。惟若由被上訴
    人於信用狀有效期間內所提示之單據均合於信用狀之要求，上訴人拒絕付款非正
    當，被上訴人固非不得再次請求付款，然因被上訴人仍須依信用狀交易實務提出
    載貨證券等全套單據予上訴人，使上訴人給付信用狀款後，得憑相關單據請求信
    用狀申請人付款贖單，否則上訴人自得拒絕付款。而被上訴人已將系爭信用狀所
    要求之單據處分或轉讓，已如前述，自無從再提示相關單據予上訴人，是其本於
    系爭信用狀法律關係，請求上訴人給付系爭信用狀款，已嫌無據。被上訴人此請
    求，顯無理由。
六、被上訴人主張其依上訴人所簽發之系爭信用狀檢具單據，經瑞士銀行於同年月十
    五日向被上訴人請求付款，依信用狀統一慣例第二條、第三條及第九條規定，上
    訴人即應付款與被上訴人，惟上訴人竟於同年月二十八日因Kogas公司財務困難
    ，藉詞被上訴人所提單據與信用狀條款、條件不符，拒絕付款，被上訴人為減少
    損失並避免貨物被拍賣，遂透過瑞士銀行於同年十一月五日要求上訴人將單據退
    還被上訴人，被上訴人於領回單據後，即將貨物以七十萬元轉賣予大成公司，被
    上訴人因此受有無法獲償上開信用狀金額之損害，以及額外支出倉儲費用、請求
    國際商會出具意見與派員來臺處理費用、律師費用等共六萬八千元之損失，依民
    法第二百二十七條、第二百三十一條第一項、消費者保護法第七條、第五十一條
    之規定，求為命上訴人給付一百二十五萬二千一百八十元及利息等語。上訴人則
    以被上訴人業於八十六年十一月五日取回系爭信用狀及單據，並持以提領貨物交
    付大成公司，顯已無法再向上訴人提示信用狀及其單據，上訴人對之自無給付信
    用狀所載款項之義務。縱被上訴人原提出之單據並無瑕疵，其於經上訴人通知拒
    絕付款後，既未重新提示信用狀及單據，上訴人之付款義務尚未發生，無債務不
    履行之可言。又被上訴人提出之損害證明文件均為影本，上訴人否認其真正，且
    其上所載之費用明細，與被上訴人因單據瑕疵而未獲付款，並無相當因果關係，
    上訴人不負賠償責任云云。經查：
  (一)被上訴人於系爭信用狀之有效期間，檢具單據，提示系爭信用狀，為上訴人以單
    據有瑕疵為由拒絕付款，被上訴人嗣亦將系爭信用狀之單據取回，並將第二批貨
    物轉售予大成公司，業如前述。上訴人以到單通知書謂被上訴人所提單據有：「
    Ａ、由第三人（非受益人）所出具的包裝單及品質證明（A.THIRD PARTY PACKIN
    G LIST AND CERT OF QUALITY PRESENTED.）」、「Ｂ、出示品質證明而未出示
    受益人證明（B.CERT OF QUALITY PRESENTED I/O BENEF'S CERT.）」、「Ｃ、
    提單上顯示LCL/LCL（併裝＼拆裝），卻同時顯示目的港為高雄港（C.B/L  SHOW
    ING  MOVEMENT AS LCL/LCL, BUT SHOWING PLACE OF DELIVERY AS KAOHSIUNG P
    ORTCY AS WELL.）」等瑕疵（見原審卷第七十八頁），惟經被上訴人與瑞士銀行
    確認結果，前揭三點均不構成信用狀瑕疵，並經瑞士銀行將相關文件送交國際商
    會總會（International Chamber of Commerce,Paris）裁決，經國際商會總會
    於八十七年二月六日作出裁決，認為被上訴人拒絕依信用狀付款所持之理由均不
    成立，其理由主要為：一、由第三人（非受益人）所出具的包裝單及品質證明：
    依系爭信用狀所需文件第四段規定，受益人應提供「四份包裝單，載明每包之尺
    寸及主重」，但系爭信用狀上並未具體要求包裝單應由何人出具，故由第三人而
    非受益人所出具之包裝單，並不構成瑕疵。二、出示品質證明而未出示受益人證
    明：系爭信用狀第五段規定：「提示證明原本，載明下列資料﹕國名以及產品製
    造年度、製造商品牌、產品型號，以及全部馬達之每具馬達號碼」，但系爭信用
    狀並未載明究竟應由何人出具，瑞士銀行接受由受益人以外之人所出具之品質證
    明，係符合信用狀及信用狀統一慣例第二十一條之作法。二、提單上顯示LCL/LC
    L（併裝、拆裝），卻同時顯示目的港為高雄港：銀行應就提單表面審查是否符
    合信用狀之規定，然而，因系爭信用狀並未特別就貨物交付之方式予以規定，銀
    行不應就貨物之交付方式予以審查，並認為構成單據瑕疵，如當事人認為併裝、
    拆裝係重要之點，則應於信用狀中予以明訂，此有國際商會裁決書（DOCDEX DEC
    ISION）及其中譯本附卷足稽（見原審卷第七十九至八十五頁）。是上訴人以被
    上訴人所提單據與信用狀條款、條件不符為由，拒絕付款，尚屬乏據。
  (二)按債務人不為給付者，債權人得聲請法院強制執行，並得請求損害賠償；又債務
    人遲延者，債權人得請求其賠償因遲延而生之損害，修正前民法第二百二十七條
    、第二百三十一條第一項定有明文。次按第三人利益契約係約定債務人向第三人
    為給付之契約，第三人有向債務人直接請求給付之權利，於債務人不履行債務時
    ，對於債務人有債務不履行之損害賠償請求權（最高法院六十六年度台上字第一
    二０四號判例意旨參照）。系爭信用狀之法律關係悉依信用狀統一慣例，如前所
    述，而信用狀統一慣例第二條、第三條及第九條分別規定：『本慣例所稱之「跟
    單信用狀」及「擔保信用狀」（以下稱「信用狀」），：：：對第三人（「受益
    人」）或其指定之人為付款，或對受益人所簽發之匯票為承兌並予付款：：：〔
    For the purposes of these Articles,the expressions "Documentary Credit
    (s)" and "Standby Letter(s) of Credit" (hereinafter referred to as "Cr
    edit(s)" ),...is to make a payment to or to the order of a third party
     (the "Beneficiary"), or is to accept and pay bills of exchange(Draft(
    s)) drawn by the Beneficiary,...〕」、「：：：因此，銀行在信用狀下所為
    付款、承兌匯票並予付款或讓購及＼或履行其他任何義務之約定，因申請人以其
    與開狀銀行或其與受益人之關係所衍生之主張或抗辯而受影響（...Consequentl
    y,the undertaking of a bank to pay, accept and pay Draft(s) or negotia
    teand/or to fulfil any other obligation under the Credit,is not subjec
    t to claims or defences by the Applicant resulting from his relationsh
    ips with the Issuing Bank or the Beneficiary.）」、「不可撤銷信用狀構
    成開狀銀行對下列事項之確定義務，但以向指定銀行或開狀銀行提示所規定之單
    據且業已遵循信用狀條款為條件：（An irrevocable Credit constitutes a de
    finite undertaking of the Issuing Bank,provided that the stipulated do
    cuments are presented to the Nominated Bank or to the Issuing Bank and
     that the terms and conditions of the Credit are complied with...）」
    ，是信用狀於指定受益人之情形，為利益第三人契約，如受益人已向開狀銀行提
    示信用狀所規定之單據且業已遵循信用狀條款時，開狀銀行即應依信用狀規定付
    款予受益人，其義務不因申請人以其與開狀銀行或其與受益人之關係所衍生之主
    張或抗辯而受影響。被上訴人係系爭信用狀之受益人，為利益第三人契約之受益
    人，茲被上訴人已依系爭信用狀之規定於期間內提示單據，而上訴人就第一批貨
    物付款，卻就第二批貨物之單據主張瑕疵而拒絕給付，惟依信用狀統一慣例第三
    條之規定及國際商會總會八十七年二月六日決定之意見，上訴人所主張之原因實
    不足為拒絕付款之理由（原審卷第七十九頁以下）。又據國際商會中華民國總會
    鑑定意見第二點表示：「查信用狀統一慣例第九條（ａ）項上半段規定：『不可
    撤銷信用狀構成開狀銀行對下列事項之確定義務，但已向指定銀行或開狀銀行提
    示所規定之單據，且業已遵循信用狀條款為條件。』，同慣例第十三條（ａ）項
    第一款規定：
    『銀行須以相當之注意審查信用狀規定之一切單據，藉以確定該等單據就表面所
    示與信用狀之條款是否相符。所規定之單據表面與信用狀條款之相符性，應由本
    慣例所反映之國際間標準之銀行實務決定之。各單據表面顯示彼此抵觸者，認為
    表面所示與信用狀之條款不符。』實務上，開狀銀行審查單據後認為單據表面所
    示與信用狀條款不符，從而決定拒絕單據，通常會獲得國際間銀行同業及法院之
    尊重，惟如開狀銀行拒絕單據之決定，違反上開慣例第十三條（ａ）項第一款規
    定時，開狀銀行應負債務不履行之責任，其相當之損害額之認定，通常以應付信
    用狀金額加計遲延日數之利息」，有國際商會中華民國總會鑑定意見書在卷可稽
    （見原審卷第一八六及一八七頁）。故上訴人據以拒絕付款之瑕疵，既經國際商
    會總會確認不存在，則上訴人審查系爭信用狀單據時，顯已違反前揭慣例所反映
    之國際間標準之銀行實務，上訴人拒絕給付款項，已對被上訴人構成債務不履行
    ，被上訴人主張依修正前民法第二百二十七條及第二百三十一條第一項之規定向
    上訴人請求損害賠償，洵屬有據。爰就被上訴人主張之各項損害審酌如次：
    1.被上訴人主張其將貨品轉賣予大成公司，受有差價損失四十八萬四千一百八十
      元部分：
      按「損害賠償，除法律另有規定或契約另有訂定外，應以填補債權人所受損害
      及所失利益為限，為民法第二百十六條第一項所明定。故同一事實，一方使債
      權人受有損害，一方又使債權人受有利益者，應於所受之損害內，扣抵所受之
      利益，必其損益相抵之結果尚有損害，始應由債務人負賠償責任。」（最高法
      院二十七年度滬上字第七三號判例要旨參照）。上訴人主張其因被上訴人拒絕
      付款後，其為減少損失並避免貨物被拍賣，於領回單據後，即將貨物以七十萬
      元轉賣予大成公司等語，業據其提出買賣契約、大成公司函、匯款單等件影本
      為證（見本院前審卷第一○九及一一○頁），復經證人即大成公司經理木川良
      二（RYOJI KIKAWA）於本院到庭證稱明白（見本院卷第二七五至二八一頁），
      堪可採信。系爭信用狀款為一百十八萬四千一百八十元，因上訴人之拒絕付款
      ，被上訴人固可請求上訴人賠償前揭信用狀款及法定利息，惟被上訴人業已將
      前揭貨物以七十萬元出售予大成公司，依前揭損益相抵之原則，被上訴人僅得
      就其差價即四十八萬四千一百八十元及其法定利息，請求損害賠償，是被上訴
      人此請求，為有理由，應予准許。
    2.被上訴人主張其受有額外支出倉儲費用、請求國際商會出具意見與派員來臺處
      理費用、律師費用等共六萬八千元之損失部分：
      (1)關於倉儲費用二萬三千五百元部分：
        按「當事人提出之私文書，必先證其真正，始有形式上之證據力，更須其內
        容與待證事實有關，且屬可信者，始有實質上之證據力。」（最高法院二十
        二年度上字第二五三六號判例要旨參照）。被上訴人就此固提出倉儲費用收
        據、請款單、信函等件影本乙份為證，惟為上訴人所否認，被上訴人復未能
        證明其真正，自難信為真正。又前揭被上訴人與大成公司間之買賣契約第三
        條固約定，被上訴人應負擔系爭貨物在高雄港之倉儲費用之二分之一，惟前
        揭收據係由德商Nord-9stsee Schiffahrt- und Transport -Gesellschaft
        mbH所出具，並非我國之倉儲業所出具，且支付之幣別亦非新臺幣，其內容
        亦尚不足認定係前揭費用之支出。況本件係國際貿易，因海運而有倉儲費用
        之支出，係屬常態，被上訴人復未能說明並舉證其因上訴人之違約而有額外
        之倉儲費用發生，且前揭買賣契約第三條係就所有在高雄港之倉儲費用為約
        定，縱依被上訴人主張有額外之倉儲費用發生，惟該收據並未區分常態應支
        付倉儲費用或因上訴人違約所生額外負擔部分，而被上訴人就全部倉儲費用
        與訴外人大成公司約定各負擔二分之一，其所負擔之部分，是否即為因上訴
        人違約之部分所生，抑係常態應付之倉儲費用，亦非無疑，被上訴人就此復
        未能舉證以實其說，是被上訴人此部分之之主張，難認有據。
      (2)關於請求國際商會出具意見費用五千元及律師費用八千三百三十點三七元部
        分：
        被上訴人主張其因此支出本項費用，固據其提出國際商會八十六年十一月十
        三日函及附件、被上訴人訴訟代理人之帳單等件影本為證，惟為被上訴人所
        否認。被上訴人請求國際商會就上訴人拒付系爭信用狀款乙節出具意見，核
        其性質為準備訴訟之行為，且係就單據有無瑕疵為之，此就系爭信用狀本身
        之記載與單據是否相符，並無非由國際商會出具意見之必要，而損害賠償，
        除法律另有規定或契約另有訂定外，應以填補債權人所受損害及所失利益為
        限，為民法第二百十六條第一項所明定，故應以必要者為限，被上訴人自不
        得請求該費用。況揆諸前揭國際商會函內容僅係通知被上訴人如欲尋求該商
        會表示意見，其費用為美金五千元等語，而帳單僅記載被上訴人曾為匯款美
        金五千元，未有關於匯款事由之記載，則該匯款是否為因前揭事由而支出，
        即非無疑，遑論被上訴人未能舉證證明國際商會前揭函及帳單等件為真正，
        是此部分自難認有理由。另被上訴人主張之律師費用，固據其提出帳單及收
        據為證，惟前揭帳單為被上訴人訴訟代理人所自行製作，且內容亦僅記載向
        被上訴人請求專業（professional services）服務費用等語，並無任何隻
        字片語載及相關費用係為本件支出，且為上訴人否認，並抗辯被上訴人係國
        際性公司，係可能係因其他事務委任本件訴訟代理人等語，而Kogas 公司係
        被上訴人在臺灣之總代理商，業據證人木川良二證述如前，且被上訴人亦對
        Kogas公司之去向亦不知，且本件糾紛之發生係因Kogas公司將用以支付系爭
        信用狀款之款項存入於上訴人帳戶後，又將之提領，致上訴人拒付系爭信用
        狀款所致，顯見被上訴人與Kogas 公司在臺灣亦尚有糾紛待解決，則該等費
        用是否因本件支出即非無疑，復經本院命被上訴人就前揭律師費用係因本件
        支出之事舉證，被上訴人亦未能證明，亦難採信。
      (3)被上訴人派員來臺處理系爭信用狀糾紛之機票、住宿及人事費用部分：
        被上訴人固提出機票費用證明、住宿單據、名片等件為證，惟為上訴人所否
        認，並抗辯被上訴人派員來台，非無可能係為其他事務等語。被上訴人未能
        證明該等文件之真正，以及該相關支出均係專為系爭信用狀糾紛而發生，且
        徵諸被上訴人在臺灣尚有總代理商Kogas 公司，足見其於臺灣尚有商務，且
        被上訴人與Kogas 公司亦有糾紛存在，亦如前述，則前揭費用單據是否為本
        件糾紛而生，亦非無疑義，是被上訴人此主張，委無可採。至被上訴人請求
        訊問證人即上訴人之承辦人，僅能證明被上訴人與渠等曾就系爭信用狀之糾
        紛開會，不足證明所主張之費用係專為此所發生及前揭證據之真正，自無訊
        問之必要。
七、綜上所述，被上訴人本於修正前民法第二百二十七條及第二百三十一條第一項之
    規定，請求上訴人給付一百二十五萬二千一百八十元，其中一百十八萬四千一百
    八十元部分，自八十六年八月十五日起至清償日止，另六萬八千元部分，自起訴
    狀繕本送達翌日起至清償日止，各按週年利率百分之五計算之利息，於四十八萬
    四千一百八十元及自八十六年八月十五日起算之法定遲延利息部分，為有理由，
    應予准許。逾此所為請求，為無理由，應予駁回。原審就超過上開應准許部分，
    為上訴人敗訴之判決，並為假執行之宣告，自有未洽。上訴意旨就此部分指摘原
    判決不當，求予廢棄改判，為有理由。至於上開應准許部分，原審判命上訴人給
    付，並為假執行之宣告，核無違誤，上訴意旨，就此部分，仍執陳詞，指摘原判
    決不當，求予廢棄，為無理由，應駁回其上訴。
八、本件事證已臻明確，兩造其餘攻擊防禦方法及舉證，核與判決結果不生影響，遂
    毋庸一一論列，附此敘明。
九、據上論結，本件上訴為一部有理由，一部無理由，爰依民事訴訟法第四百五十條
    、第四百四十九條第一項、第七十九條但書，判決如主文。
中      華      民      國    九十二    年      一      月      七      日
                              民事第十五庭
                                  審判長法  官  劉  靜  嫻
                                        法  官  陳  昆  煇
                                        法  官  吳  光  釗
右正本係照原本作成。
如不服本判決，應於收受送達後二十日內向本院提出上訴書狀，其未表明上訴理由者
，應於提出上訴後二十日內向本院補提理由書狀（均須按他造當事人之人數附繕本）
上訴時應提出委任律師或具有律師資格之人之委任狀；委任有律師資格者，另應附具
律師及格證書及釋明委任人與受任人有民事訴訟法第四百六十六條之一第一項但書或
第二項（詳附註）所定關係之釋明文書影本。
中      華      民      國    九十二    年      一      月      七      日
                                        書記官  于      誠
附註：
民事訴訟法第四百六十六條之一（第一項、第二項）：
對於第二審判決上訴，上訴人應委任律師為訴訟代理人。但上訴人或其法定代理人具
有律師資格者，不在此限。
上訴人之配偶、三親等內之血親、二親等內之姻親，或上訴人為法人、中央或地方機
關時，其所屬專任人員具有律師資格並經法院認為適當者，亦得為第三審訴訟代理人
。


司法院資訊處製作；財團法人民間司法改革基金會備份。
